【裁判字號】    92,破,38
【裁判日期】    920926
【裁判案由】    破產和解
【裁判全文】
臺灣板橋地方法院民事裁定  九十二年度破字第三八號
    聲  請  人  庚○○
    即債務人
    相  對  人  如附表所示
右當事人間聲請破產和解事件，本院裁定如左：
    主    文
聲請駁回。
程序費用由聲請人負擔。
    理    由
一、聲請意旨略以：聲請人經營電話生意多年，近日因業務競爭，費用日增，不得已
    以借貸度日，因而利息滾入原本，已不堪負荷，共計負債達新台幣（下同）二千
    四百五十四萬零四百七十五元，每月負擔利息、工資及會金達二十五萬元，目前
    聲請人前往大陸賺取薪資，惟一經破產，聲請人從此將永無出頭之日，債權人亦
    所得無幾，若能給聲請人生存之空間努力工作，假以時日，不難清償全部債務，
    為此依破產法第六條第一項及第七條規定，檢附國稅局明細表、債權人及債務人
    清冊、與債權人和解方案及可供擔保之財產清單等文件，聲請准予許可和解之裁
    定云云。
二、按債務人聲請和解時，應提出財產狀況說明書、及其債權人、債務人清冊，並附
    具所擬與債權人和解之方案，及提供履行其所擬清償辦法之擔保。又和解之聲請
    不合第七條之規定，經限期令補正而不補正者，應駁回之，破產法第七條及第十
    條第一款分別定有明文。又在破產宣告前，對於債務人之財產有質權、抵押權或
    留置權者，就其財產有別除權。有別除權之債權人，不依破產程序而行使其權利
    ，破產法第一百零八條載有明文。經查：聲請人即債務人積欠相對人如附表所示
    之債權人共計二千四百五十四萬零四百七十五元（尚未計算聲請人所負擔之利息
    ）。綜觀聲請人所有之不動產現值約有五百八十三萬六千九百五十元，有聲請人
    提出之財政部台灣區北區國稅財產歸屬資料清單可按，但上開不動產均已設定抵
    押權，總計高達一千九百九十六萬元，此部份之不動產均有設定抵押權，揆諸前
    開規定，不動產之債權人均有別除權，不依破產程序行使其權利。此外，聲請人
    雖有八十五年份出廠之克萊斯勒汽車一台，至今已有七年，已無價值，另外聲請
    人陳明持有中華映管股票三百張、耀華電子股票五十張部分，均因未按期繳息，
    已遭變賣，並非聲請人所有，業據聲請人陳報在卷。聲請人雖領有薪資七萬六千
    五百元，但依據聲請人所擬與債權人和解之方案，雖表明願意以七年時間對所有
    債權人之本金債權部分清償，然觀之上開聲請人上開巨額之債務，聲請人顯未提
    供足額之擔保，以進行破產和解之程序。且經本院於九十二年七月九日裁定命聲
    請人補正提供所擬清償辦法之擔保，聲請人未依期補正，本院再於九十二年九月
    二日當庭命其提供所擬清償辦法之擔保，聲請人稱無法提供清償之擔保等語，從
    而，聲請人未經補正，揆諸前開規定，自應予駁回。
三、再按法院駁回和解聲請或不認可和解時，應依職權宣告債務人破產，固為破產法
    第三十五條所明定，然依其立法理由觀之，仍須以債務人具備宣告破產之要件始
    得為之，因此該規定僅課賦法院注意之規定，亦即就審查和解聲請事件時，仍應
    注意債務人是否具備破產之要件，設其和解聲請雖有不應准許之情形，而聲請人
    確有破產之原因符合破產宣告之要件時，即應依職權宣告破產，否則如不具有破
    產原因或不具備宣告破產之要件時，自無庸為破產之宣告。又破產程序係以破產
    人之一切財產構成破產財團，經由破產管理人依法定程序處理後，將之用以清償
    全體破產債權人，以滿足債權人之債權，而管理破產財團所需之各項財團費用（
    破產法第九十五條照參照）及破產財團所須支出之各項財團債務（破產法第九十
    六條參照），依破產法第九十七條規定，均係優先於破產債權而受清償，則若破
    產財團所有之財產不足清償上開財團費用及財團債務時，應即無宣告破產之法律
    上實益。經查，本件聲請人之債務高達二千四百五十四萬零四百七十五元，然其
    現有財產狀況，已如前述，則聲請人可構成破產財團之財產顯不足用以清償應優
    先受償之財團費用及財團債務，更遑論可用以清償破產債權人之債權，本件顯無
    宣告破產之實益，是本件雖以程序不合法而駁回和解之聲請，惟揆諸前開說明，
    尚無遽依前揭規定宣告破產之必要，附此敘明。
四、依破產法第五條、民事訴訟法第九十五條、第七十八條，裁定如主文。
中      華      民      國    九十二    年      九      月    二十六    日
                              臺灣板橋地方法院民事第三庭
~B法      官  徐玉玲
右為正本係照原本作成。
如對本裁定抗告須於裁定送達後十日內向本院提出抗告狀。
中      華      民      國    九十二    年      九      月    二十六    日
~B法院書記官  朱家惠
附表
花蓮區中小企業銀行          設台北縣永和市○○路三一五號三樓
中國信託銀行                設台北市○○區○○路十八號個人金融總管理處
國泰商業銀行                設台北市○○路○段八十八號信用卡事業處
誠泰商業銀行                設台北市內湖郵局第四五○號信箱
遠東商業銀行                設台北縣板橋郵政六之四八信箱
英商渣打銀行台北分行        設台北市○○○路一六八號一樓
富邦商業銀行                設台北市○○區○○街六二號二樓信用卡部
荷蘭銀行                    設台北郵政三八五九號信箱
友邦國際信用卡股份有限公司  設台北郵政一二三之二八六號信箱
台中商業銀行                設台中市○○路八十七號二樓消費金融部
台中商業銀行林口分行        設台北縣林口鄉○○路八號
泛亞商業銀行林口分行        設台北市○○○路○段一二三號一樓
萬通商業銀行林口分行        設桃園縣龜山鄉○○○路三十八號
萬泰商業銀行桃園分行        設台北市○○○路一○一號一一樓
丙○○                      住台北市○○路○○街七九巷六號一二之三樓
甲○○                      住台北縣林口鄉工二區工六號一號
乙○○                      住台北縣林鄉○○路八十七號三樓
辛○○                      住台北縣林口鄉○○路五十號
戊○○                      住台北縣板橋市○○路○段二八八號一樓
丁○○                      住台北縣林口鄉○○路一八八號一樓之二
己○○                      住台北縣林口鄉南勢村八鄰九十號
震旦行股份有限公司          設台北市○○路○段二號四樓
捷元股份有限公司            設台北市○○區○○路六六巷三六號
聯強國際股份有限公司        設台北市○○○路○段七五號四樓
台北區國稅局新莊稽徵所      設台北縣新莊市○○街五十六號


司法院資訊處製作；財團法人民間司法改革基金會備份。
